臺灣高等法院高雄分院刑事判決　　　　110年度上訴字第489號
上　訴　人
即　被　告　顏建侖


選任辯護人　許惠珠律師
上列上訴人因強盜等案件，不服臺灣高雄地方法院109 年度訴字
第625 號，中華民國110 年2 月25日第一審判決（起訴案號：臺
灣高雄地方檢察署109 年度偵字第9026號），提起上訴，本院判
決如下：
    主  文
原判決撤銷。
顏建侖犯攜帶兇器強盜罪，處有期徒刑柒年參月；扣案如附表編
號1 、4 至7 所示之物，均沒收。
    事  實
一、顏建侖因經濟困難，向地下錢莊借錢未還，遭地下錢莊催債
    ，乃思持無殺傷力空氣槍強盜銀樓，變賣金飾還債，並為避
    免被追查，思以竊取他人機車，作為強盜銀樓之交通工具，
    而意圖為自己不法之所有，基於竊盜之犯意，先於民國109
    年3 月26日14時許，持其在網路上購買如附表編號1 至2 所
    示之萬用鑰匙，前往高雄市○○區○○○路0000巷00號旁之
    空地，且以附表編號1 所示之萬用鑰匙，開啟吳品慧停放於
    該處如附表編號3 所示機車之電門而竊取之，再於同日14時
    15分許，基於為自己不法所有之攜帶兇器強盜犯意，騎乘上
    開竊得之機車，前往址設高雄市○○區○○○路0000巷00號
    之金豪興銀樓，向店主林文祥佯稱欲購買金飾，惟因林文祥
    拒絕將金飾自展示櫃中取出，顏建侖遂持其隨身攜帶如附表
    編號4 所示之客觀上足以危害他人生命、身體而足供兇器使
    用之空氣槍（經鑑定後未達具殺傷力之標準），朝林文祥之
    胸口及手臂射擊，致林文祥受有左側上臂撕裂傷、前胸壁穿
    刺傷口伴有異物之傷害（所涉傷害部分，另經臺灣高雄地方
    檢察署《下稱高雄地檢署》檢察官為不起訴處分），並趁隙
    跳入櫃檯內，另持附表編號7 所示之防狼噴霧器噴灑林文祥
    之雙眼，以強暴方式，至使林文祥不能抗拒，而顏建侖見狀
    旋即強取展示櫃內之黃金項鍊9 條，於得手後，騎乘上開竊
    得之機車離去時，遭林文祥阻止，而當場掉落如附表編號8
    所示之黃金項鍊1 條，僅持剩餘之8 條黃金項鍊徒步逃逸至
    其自用小客車停放處，並駕車前往位於高雄市○○區○○街
    000 號之和昇銀樓，將附表編號9 所示6 條黃金項鍊置於車
    內，取出其中2 條黃金項鍊出售予和昇銀樓店主曾玉玲，並
    將部分變賣所得清償其自身之借款。嗣林文祥將其遭強盜黃
    金項鍊之數量及特徵，經由高雄市金銀珠寶商業同業公會通
    報該公會會員後，該公會之會員即和昇銀樓店主曾玉玲接獲
    通報後，乃向公會通報疑似嫌犯曾前往其銀樓變賣金飾之情
    ，經員警前往和昇銀樓訪查，曾玉玲出示顏建侖變賣黃金項
    鍊時，在原料金買賣登記簿登記之資料，員警並調閱監視錄
    影畫面，始查知該變賣物者係顏建侖，循線追查，陸續扣得
    如附表所示之物，而悉上情。
二、案經吳品慧、林文祥訴由高雄市政府警察局鼓山分局（下稱
    鼓山分局）報告臺灣高雄地方檢察署檢察官偵查起訴。
    理  由
壹、證據能力：
    按被告以外之人於審判外之言詞或書面陳述，屬傳聞證據，
    原則上不得作為證據；惟按被告以外之人於審判外之陳述，
    雖不符刑事訴訟法第159 條之1 至第159 條之4 之規定，而
    經當事人於審判程序同意作為證據，法院審酌該言詞陳述或
    書面陳述作成時之情況，認為適當者，亦得為證據，刑事訴
    訟法第159 條第1 項、第159 條之5 第1 項分別定有明文。
    查本判決所引用屬於傳聞證據之部分，均已依法踐行調查證
    據程序，且檢察官、上訴人即被告顏建侖（下稱被告）及辯
    護人於本院審理時，均明示同意有證據能力（見本院卷第14
    1 至144 、162 頁），基於尊重當事人對於傳聞證據之處分
    權，及證據資料愈豐富愈有助於真實發現之理念，本院審酌
    該等證據作成時情況，並無違法取證之瑕疵，復與本件具有
    關聯性，且無顯不可信之情形，以之作為證據應屬適當，自
    均有證據能力。
貳、實體方面：
一、認定犯罪事實所憑之證據及理由
  ㈠上揭事實，業據被告於警詢、偵查、原審及本院審理時，均
    坦承不諱（見警卷第3 至10頁；偵9026號卷第45至47頁；訴
    625 號卷第69、112 頁；本院卷第138 至139 、141 、162
    頁），核與證人即告訴人林文祥於警詢、偵查及本院審理時
    之證述（見警卷第11至20頁、偵9026號卷第17至18頁；本院
    卷第140 頁）、證人即告訴人吳品慧、證人曾玉玲、證人即
    被告之父母顏水木、蔡春梅各於警詢時（吳品慧部分，見警
    卷第21至24頁；曾玉玲部分，見警卷第25至28頁；蔡春梅部
    分，見警卷第29至31頁；顏水木部分，見警卷第33至36頁）
    ，證述情節，大致相符，並有鼓山分局扣押筆錄、扣押物品
    目錄表、扣押物品收據、扣押物品照片、高雄地檢署109 年
    度檢管字第1182、1509號扣押物品清單、109 年度彈保字第
    62號扣押物品清單、109 年度槍保字第70號扣押物品清單、
    現場蒐證及監視器畫面翻拍照片、贓物認領保管單及照片、
    金豪興銀樓估價單、和昇銀樓原料金買進登記簿、高雄市立
    聯合醫院109 年3 月28日診斷證明書、附表編號3 所示機車
    車輛詳細資料報表、內政部警政署刑事警察局109 年5 月26
    日刑鑑字第1090050013號鑑定書、高雄市政府警察局109 年
    4 月29日高市警刑鑑字第10932465200 號鑑定書、原審109
    年度院總管字第1607號扣押物品清單、鼓山分局110 年5 月
    14日高市警鼓分偵字第11071197200 號函及所附職務報告（
    見警卷第23、37至43、47至53、57至71、81至89、101 至10
    3 、107 至109 頁、偵9026號卷第24至25、33至40、71至75
    、77、、83、93頁；訴625 號卷第61至63頁；本院卷第71至
    75頁）可稽，及扣案如附表所示之物可佐，足證被告前揭任
    意性自白與事實相符，堪可採信。
  ㈡綜上所述，本案事證明確，被告犯行，堪以認定，應依法論
    科。
二、論罪：
  ㈠被告犯案時係持附表編號4 所示空氣槍朝告訴人林文祥射擊
    ，且告訴人林文祥亦因此受有傷害，已如前述，則該空氣槍
    客觀上顯足以危害他人生命、身體之安全，自屬刑法上所稱
    之兇器無訛。是核被告所為，係犯刑法第320 條第1 項之竊
    盜罪及同法第330 條第1 項即犯強盜罪而有同法第321 條第
    1 項第3 款情形之攜帶兇器強盜罪。被告係為搶銀樓而竊取
    本件機車，是被告所犯上開2 罪，具想像競合犯裁判上一罪
    關係，應從一重之攜帶兇器強盜罪論。本件被告查獲之經過
    ，如事實欄所載，不符合自首要件，有高雄市政府警察局鼓
    山分局110 年5 月14日高市鼓分偵字第11071197200 號函及
    所附員警林宗煥職務報告可稽（見本院卷第71至75頁）。
  ㈡本件被告無刑法第59條酌減其刑規定之適用：
  1.按「刑法第59條之酌量減輕其刑，必於犯罪之情狀，在客觀
    上足以引起一般同情，認為即予宣告法定低度刑期，猶嫌過
    重者，始有其適用，至於被告無前科，素行端正，子女眾多
    等情狀，僅可為法定刑內從輕科刑之標準，不得據為酌量減
    輕之理由。」（最高法院51年台上字第899 號判例要旨參照
    ），又「刑法第59條所定之酌量減輕其刑，必須犯罪另有特
    殊之原因與環境，在客觀上足以引起一般同情，認為即予宣
    告法定最低度刑期猶嫌過重者，始有其適用」（最高法院10
    7 年度台上字第1325號判決要旨參照）。
  2.被告之辯護人以：被告係因受地下錢莊追債所迫方為本次犯
    行，惟被告事後始終坦承犯行，且已與告訴人林文祥成立調
    解並獲得諒解，而告訴人林文祥傷勢亦屬輕微，請求依刑法
    第59條予以減刑云云。惟被告雖因無力清償向地下錢莊之借
    款，遭地下錢莊催債，然其可報案尋求檢警之協助，或採用
    其他正當途徑之還債方式，例如請家人協助等，惟其不思此
    途，竟圖以持空氣槍朝告訴人林文祥射擊，雖其所用空氣槍
    未達具殺傷力之認定標準，然其開槍行為已然造成告訴人林
    文祥受有前揭傷勢，可見該空氣槍仍具有相當之危害性，是
    被告對告訴人林文祥所施加之暴力程度非屬輕微，且被告行
    為時正值日間，上開地點又為鄰近傳統市場之重要道路，被
    告於該時、地對告訴人林文祥施以上開強盜犯行，對社會治
    安造成之危害重大，而其為避免被追查，而先竊取機車，是
    其所為係有計畫之犯罪，則依其行為時之原因及環境等情狀
    ，在客觀上已不足引起一般同情，而認有可憫恕之情，故無
    從依刑法第59條之規定予以酌減其刑，辯護人上開主張，礙
    難准許。
三、上訴之論斷：
  ㈠原審據以論處被告罪刑，固非無見。惟查：㈠本件被告所犯
    竊盜罪與加重強盜罪間，具有想像競合犯裁判上一罪關係，
    原判決論以數罪併罰，尚有未當。㈡原判決犯罪事實未載明
    告訴人遭強盜後，向同業公會通報，該同業公會報該公會會
    員後，該公會會員曾玉玲接獲通報，而向公會通報被告曾前
    往其銀樓變賣金飾，經員警前往和昇銀樓訪查，而查獲被告
    關乎是否符合自首要件認定之事實，稍有疏漏。㈢被告竊取
    機車之萬用鑰匙於查獲機車時，係插在機車上，有扣押物品
    目錄表可參（見警卷第41頁），而扣案其他3 支萬用鑰匙並
    無證據證明亦係其被告竊取機車所用，原判決一併宣告沒收
    ，尚有未合。被告上訴主張其竊取機車係為搶銀樓（見本院
    卷第175 頁），指摘原判決此部分不當，並請求從輕量刑，
    為有理由，且原判決亦有上開瑕疵，自應由本院將原判決撤
    銷改判。爰審酌被告正值壯年，非無謀生能力，竟因經濟困
    窘，不思循合法途徑賺取所需，以竊取機車強盜銀樓黃金項
    鍊，並使告訴人林文祥受有前揭傷勢，除侵害告訴人林文祥
    及吳品慧（機車所有人）之財產權外，亦對告訴人林文祥之
    身心造成重大威脅，顯見被告無尊重他人身體及財產權之概
    念，亦嚴重危害社會治安，所為實屬不該，惟念被告犯後均
    能坦承犯行，態度尚佳，且竊盜所得機車已由吳品慧領回（
    見警卷第83頁），黃金項鍊7 條亦由林文祥領回（見警卷第
    85頁），就所強盜變賣之2 條黃金項鍊，亦賠償林文祥16萬
    元（見本院卷第140 頁），犯罪所生損害稍減，並與吳品慧
    達成和解（見訴625 號卷第143 頁），兼衡被告前無犯罪前
    科，素行良好，有臺灣高等法院被告前案紀錄表可資憑佐（
    見本院卷第49頁），考量被告自陳高職畢業之智識程度，從
    事裝潢輕鋼架工作，未婚，無子女，與父母同住之家庭經濟
    狀況等一切情狀（見本院卷第178 頁），量處有期徒刑7 年
    3 月。
  ㈡沒收：
    查扣案如附表編號1 所示之物為被告所有，且係供其犯上開
    竊盜犯行所用之物，業經被告供承不諱（見訴625 號卷第11
    6 頁），又附表編號4 （含編號5 、6 所示鋼彈、氣瓶）、
    7 所示之物亦為被告所有，並為被告用以遂行本件加重強盜
    犯行所用之物，均經被告供明在卷（見訴625 號卷第116 頁
    ），均依刑法第38條第2 項前段規定，宣告沒收。另附表編
    號3 所示之機車1 輛、8 至9 所示之黃金項鍊合計7 條，業
    經告訴人吳品慧、林文祥領回，已如上述，依刑法第38條之
    1 第5 項規定之意旨，爰不予宣告沒收。又被告犯後已賠償
    告訴人林文祥強盜所受損害（見本院卷第140 頁），如再對
    編號10所示現金宣告沒收，恐有過苛之虞，爰依刑法第38條
    之2 第2 項規定，不予宣告沒收。至扣案如附表編號11至16
    所示之物，未對被告所犯罪行具有任何促成、推進或減少阻
    礙之效果，亦欠缺刑法上之重要性，爰不予宣告沒收，附此
    敘明。
據上論結，應依刑事訴訟法第369 條第1 項前段、第364 條、第
299 條第1 項前段，，刑法第320 條第1 項、第330 條第1 項、
第321 條第1 項第3 款、第55條、第38條第2 項前段，刑法施行
法第1 條之1 第1 項，判決如主文。
本案經檢察官鄧友婷提起公訴，檢察官鍾忠孝到庭執行職務。
中    華    民    國   110    年    10    月    14    日
                  刑事第九庭    審判長法  官  莊崑山
                                      法  官  陳明富
                                      法  官  李炫德
以上正本證明與原本無異。
如不服本判決應於收受本判決後20日內向本院提出上訴書狀，其
未敘述上訴理由者，並得於提起上訴後20日內向本院補提理由書
狀（均須按他造當事人之人數附繕本）「切勿逕送上級法院」。
中    華    民    國   110    年    10    月    14    日
                                      書記官  沈怡瑩
附錄本判決論罪科刑法條：
中華民國刑法第320 條第1 項
意圖為自己或第三人不法之所有，而竊取他人之動產者，為竊盜
罪，處5 年以下有期徒刑、拘役或50萬元以下罰金。
中華民國刑法第330條
犯強盜罪而有第321 條第1 項各款情形之一者，處7 年以上有期
徒刑。
前項之未遂犯罰之。
中華民國刑法第321條
犯竊盜罪而有下列情形之一者，處6 月以上、5 年以下有期徒刑
，得併科新臺幣10萬元以下罰金：
一、侵入住宅或有人居住之建築物、船艦或隱匿其內而犯之者。
二、毀越門扇、牆垣或其他安全設備而犯之者。
三、攜帶兇器而犯之者。
四、結夥三人以上而犯之者。
五、乘火災、水災或其他災害之際而犯之者。
六、在車站、埠頭、航空站或其他供水、陸、空公眾運輸之舟、
    車、航空機內而犯之者。
前項之未遂犯罰之。
附表：
┌──┬───────┬────────────────┐
│編號│扣案物名稱    │數量╱重量                      │
├──┼───────┼────────────────┤
│1   │萬用鑰匙      │1 支（插在所竊取車牌號碼之677-HK│
│    │              │E號機車上）                     │
├──┼───────┼────────────────┤
│2   │萬用鑰匙      │3 支                            │
├──┼───────┼────────────────┤
│3   │普通重型機車  │1 輛（車號000-000 號，已發還吳品│
│    │              │慧-見警卷第83頁）               │
├──┼───────┼────────────────┤
│4   │空氣槍        │1 把                            │
├──┼───────┼────────────────┤
│5   │鋼彈          │1 顆                            │
├──┼───────┼────────────────┤
│6   │氣瓶          │1 罐                            │
├──┼───────┼────────────────┤
│7   │防狼噴霧器    │1 罐                            │
├──┼───────┼────────────────┤
│8   │黃金項鍊      │1 條（被告逃跑時遺留現場）      │
├──┼───────┼────────────────┤
│9   │黃金項鍊      │6 條（被告尚未變賣之黃金項鍊，與│
│    │              │編號8 所示1 條黃金項鍊，由林文祥│
│    │              │取回-見警卷第85頁 ）            │
├──┼───────┼────────────────┤
│10  │現金          │新臺幣14萬150元                 │
├──┼───────┼────────────────┤
│11  │OPPO手機      │1 支（門號：0000000000；IMEI：86│
│    │              │0000000000000 、000000000000000 │
│    │              │）                              │
├──┼───────┼────────────────┤
│12  │上衣          │2 件                            │
├──┼───────┼────────────────┤
│13  │褲子          │1 件                            │
├──┼───────┼────────────────┤
│14  │手套          │1 雙                            │
├──┼───────┼────────────────┤
│15  │口罩          │1 個                            │
├──┼───────┼────────────────┤
│16  │背包          │1 個                            │
└──┴───────┴────────────────┘